【裁判字號】    90,訴,317
【裁判日期】    900906
【裁判案由】    毒品危害防制條例
【裁判全文】
臺灣彰化地方法院刑事判決                            九十年度訴字第三一七號
    公  訴  人  臺灣彰化地方法院檢察署檢察官
    被      告  甲○○
    指定辯護人  本院公設辯護人  丙○○
右列被告因違反毒品危害防制條例案件，經檢察官提起公訴（九十年度偵字第九一四
號），本院判決如左：
    主  文
本件免訴。
    理  由
一、公訴意旨略以：被告甲○○因施用毒品、撫育孩童所需費用浩大，於民國八十八
    年九月上旬某日，以不詳價格，購得第一級毒品海洛因及第二級毒品安非他命各
    若干後，除供本身非法施用外，竟另行起意，意圖販賣而購入塑膠分裝袋一包，
    將海洛因與安非他命分別分裝成四小包，藏置在乙○○代為承租供其居住位於彰
    化縣員林鎮○○街一一一號六樓Ｃ室套房客廳茶几上之孩童玩具汽車內，迄至同
    年九月十三日十四時五十分許，經員警在上址查獲，並從上開玩具汽車內起獲海
    洛因四小包（合計淨重四．七三公克，純度三九．○三％）、安非他命四小包（
合計毛重七‧四公克）、塑膠空袋一包、注射針筒四支、玻璃吸管一支、斜口吸
    管一支等物，因認被告涉有毒品危害防制條例第五條第一項、第二項之意圖販賣
    而持有第一級、第二級毒品罪嫌。
二、按犯罪事實應依證據認定之，無證據不得推定其犯罪事實，刑事訴訟法第一百五
    十四條定有明文；又認定不利被告之事實，須依積極之證據，苟積極證據不足為
    不利於被告事實之認定，更不必有何有利之證據，最高法院著有三十年上字第八
    一六號判例可資參照。又案件曾經判決確定者，應諭知免訴之判決，刑事訴訟法
    第三百零二條第一款定有明文，而訴訟上所謂一事不再理之原則，關於實質上一
    罪或裁判上一罪，亦均有其適用，最高法院六十年台非字第七七號判例參照。
三、本件公訴人認被告涉有意圖販賣而持有第一級、第二級毒品罪嫌，無非以：證人
    乙○○於偵查中堅稱該套房係應被告要求代為承租，該套房確實起獲被告衣物及
    孩童玩具，而被告帶同四名幼齡小孩之行方、住處均無法交代，可見該套房係被
    告所居住，扣案之物係被告所有；又被告之夫陳錫坤屢因毒品案件入獄服刑，並
    無留用維持被告及小孩共五人生活所必需之費用，而陳錫坤之父陳益宜年歲已高
    ，亦無力撫養四名幼孫，足認被告有販賣毒品意圖以維持生活；暨有扣案之海洛
    因四小包、安非他命四小包、塑膠空袋一包、注射針筒四支、玻璃吸管一支、斜
    口吸管一支等物資為論據。訊據被告甲○○堅決否認涉有意圖販賣而持有海洛因
    及安非他命之犯行，辯稱：伊於八十八年六月間遷出彰化縣田尾鄉福德巷五五七
    號住處，即向朋友承租位於北斗之房子居住，員林之套房係乙○○所居住，伊來
    員林找乙○○，太晚才在該套房過夜，故有衣物及孩童玩具留在該處，惟藏在玩
    具內之毒品非伊所有；伊丈夫陳錫坤曾分得公公陳益宜賣土地之價金，供作生活
    費用，並無販賣毒品維生之意圖等語。經查：
（一）被告持有毒品部分：被告於八十八年九月初，請求乙○○代為承租位於彰化縣
      員林鎮○○街一一一號六樓Ｃ室套房，並居住在該址等情，業據證人乙○○迭
      於偵查中及本院調查時證述明確，且被告亦坦認在該址置放個人衣物及孩童玩
      具等情，倘若被告僅係來員林找乙○○，太晚才臨時起意居住該處，實無必要
      預留衣物及孩童玩具在該處，顯然有長期居住之打算，參以被告對於遷出田尾
      住處後居住何處乙節，先於偵查中陳稱：因田尾住所遭小偷，要朋友找房子，
      找不到，故於八十八年六月間搬回娘家住等語（見八十八年度偵字第九一五五
      號偵查卷第九七頁），復改稱：住在北斗的朋友告訴伊，若沒地方住可去那邊
      住，所以伊若沒去北斗住，就到員林住等語（見同前偵查卷第一○八頁背面）
      ，再於本院調查時陳稱：伊遷出田尾住處後即住在北斗，後因遭通緝才搬回娘
      家等語（見本院九十年四月二日訊問筆錄第三頁），則被告遷出田尾住處後，
      究竟有無搬回娘家？有無住在北斗？又係先搬回娘家或係先住在北斗？其陳述
      前後矛盾不一，且對於向何人承租北斗房屋，於本院調查中先陳稱：向張俊雄
      承租（見本院同前訊問筆錄第三頁），又改稱：向廖勝雄承租（見本院九十年
      五月十七日訊問筆錄第四頁），復提不出北斗租屋處之租賃契約，則被告辯稱
      遷出田尾住處後居住北斗或娘家云云，顯係事後卸責之詞，委不足採，足認被
      告確有長期居住彰化縣員林鎮○○街一一一號六樓Ｃ室套房之事實。該套房既
      係被告所居住，且非公眾得隨意出入之場所，則於該套房起獲之毒品堪認係被
      告所有，而扣案毒品經送法務部調查局鑑定結果，認為送驗白粉四包，均係海
      洛因，合計淨重四‧七三公克；送驗結晶四包，均係第二級毒品甲基安非他命
      ，合計淨重六‧三五公克，有該局八十八年十月十二日及八十九年九月二十八
      日鑑定通知書各一紙附卷可稽，被告持有第一級海洛因與第二級安非他命之犯
      行，應堪認定。
（二）被告意圖販賣而持有毒品部分：按毒品危害防制條例第五條第二項之意圖販賣
      而持有第二級毒品罪，以行為人初無以此牟利之意圖購入毒品後，復行起意販
      賣為要件。經查，被告雖持有前開毒品海洛因與安非他命，惟並無其他證人可
      以指明被告購入海洛因與安非他命後，曾萌生意圖販賣之犯意而持有之，且亦
      無關於被告販賣海洛因與安非他命之時間、地點、次數、份量及包數等證據，
      則單憑被告持有海洛因四小包（合計淨重四．七三公克，純度三九．○三％）
      、安非他命四小包（合計淨重六‧三五公克）、塑膠空袋一包等事實，顯無從
      認定被告於販入後，另意圖販賣毒品予不特定人之犯罪事證。衡以施用毒品者
      於購入毒品後，為攜出施用方便，而將毒品分裝成數小包，亦所在多有，參酌
      卷附臺灣高等法院被告全國前案紀錄表及本院八十九年度訴字第一○一一號判
      決所載，被告甲○○前因施用毒品案件，經本院以八十七年度毒聲字第二一號
      裁定送觀察、勒戒後，認無繼續施用毒品之傾向，經臺灣彰化地方法院檢察署
      檢察官於八十七年六月十四日，以八十七年度偵字第三九○九號為不起訴處分
      確定；又自八十八年三月一日或其前三日內起至八十九年七月底止，連續在彰
      化縣田尾鄉北曾村福德巷五五七號住處及不詳地址之朋友家中，分別施用第一
      級毒品海洛因及第二級毒品安非他命多次，於八十九年八月三日送勒戒處所觀
      察、勒戒，經本院於八十九年九月十八日以有繼續施用毒品之傾向裁定令入戒
      治處所施以強制戒治，足徵被告施用第一級、第二級毒品已然成癮，故其為供
      施用而持有五、六公克之海洛因、安非他命，亦屬合乎施用毒品者常有之舉。
      又被告曾另案涉犯販賣第一級毒品海洛因罪嫌（業經本院於八十九年十二月十
      一日，以八十八年度訴字第六二三號判處無罪確定），於該案本院曾函詢被告
      之夫陳錫坤於彰化縣田尾鄉農會所開設之00000000000000號帳
      戶及00000000000000帳戶，自八十八年一月至同年八月之交易
      明細，就該等交易明細觀之，被告於八十八年六月間遷出田尾住處時，其夫陳
錫坤戶頭尚有新台幣（下同）一百零二萬餘元，至同年八月三十一日止，該戶
      頭尚有八十餘萬元，則被告辯稱：伊丈夫陳錫坤曾分得公公陳益宜賣土地之價
      金，供作生活費用等語，堪可採信，公訴人認被告離家在外獨自扶養四名幼童
      ，為維持生活而有販賣毒品意圖之推斷，尚屬臆測。揆諸前揭判例所示，在查
      無積極證據足資證明被告係基於意圖販賣而持有前開毒品之下，尚難僅據前開
      扣案物品，即謂被告涉有意圖販賣而持有第一級毒品海洛因、第二級毒品安非
      他命之行為。
四、公訴人起訴被告涉有意圖販賣而非法持有海洛因與安非他命罪嫌，雖有誤會，惟
    衡諸公訴人已將被告自八十八年九月上旬某日起至同年九月十三日止，持有海洛
    因四包（合計淨重四．七三公克）及安非他命四包（合計淨重六‧三五公克）之
    事實，均記載於起訴書犯罪事實欄中，並將扣案之海洛因及安非他命列為證據，
    則被告持有海洛因與安非他命之行為，均應為起訴效力所及，經本院審理結果，
    既認被告僅單純持有而無販賣之意圖，自得於公訴事實同一性之範圍內，就審理
    結果，改依非法持有第一級、第二級毒品罪論擬被告之行為。然查，被告此部分
    所涉持有海洛因與安非他命之行為，業經本院另案於八十九年十一月八日以八十
    九年度訴字第一○一一號判決，就被告自八十八年三月一日或其前三日內起至八
    十九年七月底止連續施用第一級毒品海洛因與第二級毒品安非他命之施用行為，
    分別判處有期徒刑十月、八月，應執行有期徒刑一年六月確定，且認被告於該期
    間內之持有第一級毒品海洛因、第二級毒品安非他命之低度行為，應為施用第一
    級毒品、第二級毒品之高度行為所吸收，均不另論罪，有該判決書附於本院卷足
    憑，茲本案被告持有毒品期間既在前揭本院八十九年度訴字第一○一一號判決認
    定被告持有與施用毒品之期間內，則被告此部分行為，業經前案判決審酌並為前
    案確定判決效力所及，依前揭規定與說明，自應諭知免訴之判決，方為適法。
五、按沒收為從刑之一種，依主從不可分原則，應附隨於主刑而同時宣告之，除有罪
    ，免刑等判決，於裁判時併宣告外，如諭知無罪之判決，既無主刑，從刑亦無所
    附麗，故案內之違禁物，應另依刑法第四十條但書由檢察官聲請單獨宣告沒收（
    最高法院七十八年度台非字第七二號判例參照）。本案既應諭知免訴判決，自無
    主刑可言，從刑亦無所附麗，故扣案之海洛因、安非他命等違禁物，應另由檢察
    官依刑法第四十條但書聲請單獨宣告沒收，併此敘明。
據上論斷，應依刑事訴訟法第三百零二條第一款，判決如主文。
本案經檢察官朱婉綺到庭執行職務。
中    華    民    國      九十      年       九       月       六       日
                              臺灣彰化地方法院刑事第二庭
                                  審判長法官  林  欽  章
                                  法      官  康  弼  周
                                  法      官  秦  慧  君
右正本證明與原本無異。
如不服本判決，應於判決送達後十日內向本院提出上訴狀( 須附繕本 )。
                                  法院書記官  楊  年  雄
中    華    民    國      九十      年       九       月      十三      日


司法院資訊處製作；財團法人民間司法改革基金會備份。
